最高法院刑事判決　　　　　　　　　　　　　　　八十六年度台上字第三三六三號
　　上　訴　人　乙○○　男
　　　　　　　　丙○○　男
　　　　　　　　甲○○　男
　　共　　　同
　　選任辯護人　李慶雄律師
　　　　　　　　黃郁芬律師
右上訴人等因違反漁業法案件，不服台灣高等法院高雄分院中華民國八十五年四月十
六日第二審判決 (八十四年度上訴字第二四六二號，起訴案號：台灣高雄地方法院檢
察署八十四年度偵字第一一七七九號) ，提起上訴，本院判決如左：
    主  文
上訴駁回。
    理  由
本件原判決認定上訴人乙○○係我國籍「昇大發三號」漁船船長，上訴人丙○○、甲
○○係該船船員。乙○○、丙○○前於民國八十三年三月間曾因駕駛「昇大發三號」
漁船在八斗子外海非法電魚違反漁業法，經前臺灣臺北地方法院士林分院分別判處有
期徒刑二年與一年六月，均緩刑四年，甫於八十四年四月九日確定。甲○○曾於八十
二年間因違反臺灣地區與大陸地區人民關係條例，經臺灣高雄地方法院判處有期徒刑
五月，緩刑二年確定。乙○○、丙○○、甲○○復於八十四年四月二十二日上午八時
十分許駕駛「昇大發三號」漁船從基隆八斗子漁港出海，明知採捕水產動物，未經主
管機關許可，不得使用電氣，竟未經主管機關核准，共同基於犯意之聯絡與行為之分
擔，將該漁船駛至我國領海外澎佳嶼北方十六浬至二十二浬間海域，以電纜繞於漁
網前端之滾輪及漁網纜線上之嘴口銅上，將該電纜隨同漁網滾輪放入海底，再以變壓
器變高電壓通電，於拖動網具時放電，使棲息於海床底沙中、洞穴內之魚蝦等水產動
物觸電跳起，而由滾輪後之漁網加以撈捕之方法，接續採捕海中之水產動物。嗣返航
途中，於八十四年五月三日下午四時許，在基隆市花瓶嶼外海七浬處為內政部警政署
保安警察第七總隊第一大隊第五中隊ＰＰ八○二警艇查獲。並扣得乙○○所有如原判
決附表一所示電魚所用之漁具 (滾筒式鐵桿、電纜線、漁網) 及使用電氣所捕獲如原
判決附表二所示之漁獲物 (大小蝦、雜魚、螃蟹共重約五百八十六點五公斤，業經拍
賣得款新台幣一萬五千零十一元，並提存其價額) 等情。係以上開事實，業據上訴人
丙○○、甲○○於警訊時坦承不諱，核與證人即查獲之警員林國定、王天文結證之情
節相符，並有電纜線、滾筒、漁網、漁獲物扣案，及電纜網具漁獲等之照片十張在卷
可稽，並說明上訴人丙○○於警訊時已供明：「下網時電纜就跟著下去，放電是由船
長負責」；上訴人等亦不否認查獲時，電纜線仍纏在漁網上；證人林國定也指稱查獲
時電纜線繞於漁網之滾筒上，另一端連到機艙內，上訴人等所捕獲之水產動物都屬
中底棲魚類，最適宜以上開方式採捕等語；且依照片顯示，查扣之漁具藍色電纜係以
黑色膠布緊縳於網繩並均勻繞於滾筒，顯非被海中棄置電纜所絞；又以查獲本案
時拍攝之照片，漁網上確有嘴口銅，因警方不知其功用，且在網上太重，故拆下
還給上訴人等，而未加以扣押，已據查獲之警員吳正文、林國定結證在卷，並有查獲
當日拍攝之照片附卷可稽，至於變壓器，乃因警員不知其為電魚必要設備，誤認是一
般電器設備而未扣押，並非無變壓器，因認上訴人等違法使用電氣採捕水產動物犯行
堪以認定，為其所憑之證據及認定之理由。而以上訴人等嗣後否認犯罪，辯稱電纜線
係他人棄置海中，不慎被絞，且查扣之工具內無變壓器、嘴口銅，不可能發電電魚
云云，係屬諉卸之詞，不足採信；證人洪勳、王玉富之證言及高雄市單船拖網漁業協
會函、高雄區漁會函均無從為上訴人等有利之認定；警員呂連忠、吳正文係依據丙○
○、甲○○之供述製作筆錄，筆錄之內容並無不實；另上訴人等聲請向行政院農業委
員會漁業處函查，以明瞭魚獲量情形，核無必要等情，已於理由內詳加說明及指駁。
又上訴人等駕駛我國籍漁船，在公海上非法使用電氣採捕水產動物，依刑法第十一條
前段及第三條規定，在中華民國領域外之中華民國船艦或航空機內犯罪者，以在中華
民國領域內犯罪論，仍有我國刑罰之適用，上訴人等所為，均違反漁業法第四十八條
第一項第三款未經主管機關許可不得使用電氣採捕水產動物之規定，應依同法第六十
條第一項處罰，上訴人等有犯意之聯絡與行為之分擔，均為共同正犯，爰將第一審不
當之判決撤銷，適用上開法條及刑法第十一條前段、第二十八條，並審酌上訴人等犯
情及其犯罪之動機、目的、所生危害與犯後之態度等一切情狀，就乙○○量處有期徒
刑拾月，丙○○量處有期徒刑柒月，甲○○量處有期徒刑伍月。扣案之漁獲物五百八
十六點五公斤（大小蝦、雜魚、螃蟹等，業經基隆區漁會拍賣得款一萬五千零十一元
，依法提存其價額) 、滾筒式鐵桿一支、電纜一卷 (約五百公尺) 、漁網一件，及未
扣案之嘴口銅一條、變壓器一個，係非法採捕之魚獲物及漁具，依漁業法第六十八條
規定沒收，如一部不能沒收時 (部分未扣押) ，追徵其價額，經核於法尚無違誤。查
上訴人等所採捕之水產動物雖來自公海，然其施網放電採捕之犯罪行為係在我國籍漁
船上，依刑法第十一條前段及第三條規定，在我國領域外之我國船鑑內犯罪者，以在
中華民國領域內犯罪論，自應適用我國法律處罰。上訴意旨仍執前詞爭辯，並否認犯
罪，對原審取捨證據認定事實之職權行使，及原判決理由已予說明之事項，任意指摘
，非有理由，應予駁回。
據上論結，應依刑事訴訟法第三百九十六條第一項，判決如主文。
中      華      民      國    八十六    年      六      月      五      日
                              最高法院刑事第一庭
                                  審判長法官  黃  雅  卿
                                        法官  楊  文  翰
                                        法官  陳  正  庸
                                        法官  陳  世  雄
                                        法官  楊  商  江
      右正本證明與原本無異
                                              書  記  官
中      華      民      國    八十六    年      六      月     十一     日
                                                                        Ｄ
